---
title: "Informe Modelo de Regresión Lineal Múltiple"
author: "Grupo 7"
output:
  html_document:
    encoding: UTF-8
    toc: true
    toc_depth: 3
    toc_float:
      collapsed: false
      smooth_scroll: true
    number_sections: true
    code_folding : show
---

## Descripción del problema

Maria comenzó como agente de bienes raíces en Cali hace 10 años. Después de laborar dos años para una empresa nacional, se traslado a Bogotá y trabajó para otra agencia de bienes raíces. Sus amigos y familiares la convencieron de que con su experiencia y conocimientos del negocio debía abrir su propia agencia. Terminó por adquirir la licencia de intermediario y al poco tiempo fundó su propia compañía, C&A (Casas y Apartamentos) en Cali. Santiago y Lina, dos vendedores de la empresa anterior aceptaron trabajar en la nueva compaña. En la actualidad ocho agentes de bienes raíces colaboran con ella en C&A.

Actualmente las ventas de bienes raíces en Cali se han visto disminuidas de manera significativa en lo corrido del año. Durante este periodo muchas instituciones bancarias de ahorro y vivienda están prestando grandes sumas de dinero para la industria y la construcción comercial y residencial. Cuando el efecto producto de las tensiones políticas y sociales disminuya, se espera que la actividad económica de este sector se reactive.

Hace dos días, María recibió una carta solicitando asesoría para la compra de dos viviendas por parte de una compañía internacional que desea ubicar a dos de sus empleados con sus familias en la ciudad. Las solicitudes incluyen las siguientes condiciones:

```{r echo = TRUE, message = FALSE, warning = FALSE}
#Librerias a utilizar
library(knitr)
library(paqueteMODELOS)
library(plotly)
library(dplyr)
library(leaflet)
library(e1071)
library(stringr)
library(stringi)
library(tidyr)

data("vivienda")

tabla <- data.frame(
  Caracteristicas = c("Tipo", "área construida", "parqueaderos", "baños",
                      "habitaciones", "estrato", "zona", "crédito preaprobado"),
  `Vivienda 1` = c("Casa", 200, 1, 2, 4, "4 o 5", "Norte", "350 millones"),
  `Vivienda 2` = c("Apartamento", 300, 3, 3, 5, "5 o 6", "Sur", "850 millones"),
  check.names = FALSE
)

kable(tabla, align = c("l","c","c"))
```
Ayude a María a responder la solicitud, mediante técnicas modelación que usted conoce. Ella requiere le envíe un informe ejecutivo donde analice los dos casos y sus recomendaciones (Informe). Como soporte del informe debe anexar las estimaciones, validaciones y comparación de modelos requeridos (Anexos) .

## Datos

Los datos de los tres últimos meses se adjuntan en la base que puede obtener con el siguiente código en R

```{r echo = TRUE, message = FALSE, warning = FALSE}
tabla_variables_vivienda <- data.frame(
  Nombre = c(
    "id",
    "zona",
    "piso",
    "estrato",
    "preciom",
    "areaconst",
    "parqueaderos",
    "banios",
    "habitaciones",
    "tipo",
    "barrio",
    "longitud",
    "latitud"
  ),
  Descripcion = c(
    "Identificador del registro",
    "Ubicación de la vivienda (Zona Centro, Zona Norte, Zona Oriente, Zona Sur, ...)",
    "Piso que ocupa la vivienda (primer piso, segundo piso, ...)",
    "Estrato socio-económico (3, 4, 5, 6)",
    "Precio de la vivienda en millones de pesos",
    "Área construida",
    "Número de parqueaderos",
    "Número de baños",
    "Número de habitaciones",
    "Tipo de vivienda (Casa, Apartamento)",
    "Barrio de ubicación de la vivienda",
    "Coordenada geográfica",
    "Coordenada geográfica"
  ),
  Categoria = c(
    "Cualitativa nominal",
    "Cualitativa nominal",
    "Cualitativa ordinal",
    "Cualitativa ordinal",
    "Cuantitativa continua",
    "Cuantitativa continua",
    "Cuantitativa discreta",
    "Cuantitativa discreta",
    "Cuantitativa discreta",
    "Cualitativa nominal",
    "Cualitativa nominal",
    "Cuantitativa continua",
    "Cuantitativa continua"
  ),
  stringsAsFactors = FALSE
)

knitr::kable(tabla_variables_vivienda, caption = "Tabla 1. Descripción y tipo de variables del conjunto vivienda")
```


## Pasos requeridos para la obtención de los resultados

### Fase 1

#### 1. Realice un filtro a la base de datos e incluya solo las ofertas de base1: casas, de la zona norte de la ciudad. Presente los primeros 3 registros de las bases y algunas tablas que comprueben la consulta. (Adicional un mapa con los puntos de las bases. Discutir si todos los puntos se ubican en la zona correspondiente o se presentan valores en otras zonas, por que?). 

Si se hace el filtro tal cual se ve en la Fig. X, entonces no aparece ninguna fila

```{r echo = TRUE, message = FALSE, warning = FALSE}
base1 <- vivienda %>%
  filter(
    zona == "Zona Norte",
    areaconst == 200,
    parqueaderos == 1,
    banios == 2,
    estrato %in% c(4, 5),
    habitaciones == 4,
    tipo == "Casa",
    preciom <= 350
  )

# Cantidad de filas que cumplen con el filtro
nrow(base1)
```
Si se toma al pie de la letra el enunciado, entonces se obtienen 722 filas:

```{r echo = TRUE, message = FALSE, warning = FALSE}
base1 <- vivienda %>%
  filter(
    zona == "Zona Norte",          # ojo: en tu base aparece "Zona Norte"
    tipo == "Casa"
  )

nrow(base1)
```

```{r echo = TRUE, message = FALSE, warning = FALSE}
knitr::kable(head(base1, 3), caption = "base1")
```


```{r echo = TRUE, message = FALSE, warning = FALSE}
base1_sur <- vivienda %>%
  filter(
    zona == "Zona Sur",
    tipo == "Casa",
  )


map <- leaflet(base1) %>%
  addTiles() %>%
  addCircleMarkers(
    lng = ~longitud,
    lat = ~latitud,
    radius = 5,
    popup = ~paste0(
      "<b>Zona:</b> ", zona, "<br>",
      "<b>Tipo:</b> ", tipo, "<br>",
      "<b>Precio:</b> ", preciom, "<br>",
      "<b>Área:</b> ", areaconst, "<br>",
      "<b>Habitaciones:</b> ", habitaciones, "<br>",
      "<b>Baños:</b> ", banios, "<br>",
      "<b>Parqueaderos:</b> ", parqueaderos
    )
  )

map
```


```{r echo = TRUE, message = FALSE, warning = FALSE}


map <- leaflet() %>%
  addTiles() %>%

  # Zona Norte (azul)
  addCircleMarkers(
    data = base1 %>% filter(!is.na(longitud), !is.na(latitud)),
    lng = ~longitud, lat = ~latitud,
    radius = 5,
    color = "blue", fillColor = "blue", fillOpacity = 0.8,
    popup = ~paste0(
      "<b>Zona:</b> ", zona, "<br>",
      "<b>Tipo:</b> ", tipo, "<br>",
      "<b>Precio:</b> ", preciom, "<br>",
      "<b>Área:</b> ", areaconst, "<br>",
      "<b>Habitaciones:</b> ", habitaciones, "<br>",
      "<b>Baños:</b> ", banios, "<br>",
      "<b>Parqueaderos:</b> ", parqueaderos, "<br><br>",
      "<b>Lat:</b> ", latitud, "<br>",
      "<b>Long:</b> ", longitud
    ),
    group = "Zona Norte"
  ) %>%

  # Zona Sur (rojo)
  addCircleMarkers(
    data = base1_sur %>% filter(!is.na(longitud), !is.na(latitud)),
    lng = ~longitud, lat = ~latitud,
    radius = 5,
    color = "red", fillColor = "red", fillOpacity = 0.8,
    popup = ~paste0(
      "<b>Zona:</b> ", zona, "<br>",
      "<b>Tipo:</b> ", tipo, "<br>",
      "<b>Precio:</b> ", preciom, "<br>",
      "<b>Área:</b> ", areaconst, "<br>",
      "<b>Habitaciones:</b> ", habitaciones, "<br>",
      "<b>Baños:</b> ", banios, "<br>",
      "<b>Parqueaderos:</b> ", parqueaderos, "<br><br>",
      "<b>Lat:</b> ", latitud, "<br>",
      "<b>Long:</b> ", longitud
    ),
    group = "Zona Sur"
  ) %>%

  addLayersControl(
    overlayGroups = c("Zona Norte", "Zona Sur"),
    options = layersControlOptions(collapsed = FALSE)
  )

map
```


Teniendo en cuenta que en el punto anterior se mostro que hay muchos puntos de zona norte que no estan en la zona norte, entonces se decidio cambiar algunos puntos de zona para corregirlo que se hara con las latitudes. El limite entre zona norte y centro sera a partir de la latitud 3.449. Lo mismo para zona centro y zona Sur a partir de la latitud 3.43242.  


```{r echo=TRUE, message=FALSE, warning=FALSE}
vivienda <- vivienda %>%
  mutate(
    zona = case_when(
      is.na(latitud) ~ NA_character_,
      latitud >= 3.449 ~ "Zona Norte",
      latitud >= 3.43242 ~ "Zona Centro",
      TRUE ~ "Zona Sur"
    )
  )

vivienda <- vivienda %>%
  mutate(zona_clean = str_to_lower(str_squish(zona)))

map <- leaflet() %>%
  addTiles() %>%

  addCircleMarkers(
    data = vivienda %>% filter(zona_clean == "zona norte", !is.na(longitud), !is.na(latitud)),
    lng = ~longitud, lat = ~latitud,
    radius = 5, color = "blue", fillColor = "blue", fillOpacity = 0.8,
    popup = ~paste0(
      "<b>Zona:</b> ", zona, "<br>",
      "<b>Tipo:</b> ", tipo, "<br>",
      "<b>Precio:</b> ", preciom, "<br>",
      "<b>Área:</b> ", areaconst, "<br>",
      "<b>Habitaciones:</b> ", habitaciones, "<br>",
      "<b>Baños:</b> ", banios, "<br>",
      "<b>Parqueaderos:</b> ", parqueaderos, "<br><br>",
      "<b>Lat:</b> ", latitud, "<br>",
      "<b>Long:</b> ", longitud
    ),
    group = "Zona Norte"
  ) %>%

  addCircleMarkers(
    data = vivienda %>% filter(zona_clean == "zona centro", !is.na(longitud), !is.na(latitud)),
    lng = ~longitud, lat = ~latitud,
    radius = 5, color = "green", fillColor = "green", fillOpacity = 0.8,
    popup = ~paste0(
      "<b>Zona:</b> ", zona, "<br>",
      "<b>Tipo:</b> ", tipo, "<br>",
      "<b>Precio:</b> ", preciom, "<br>",
      "<b>Área:</b> ", areaconst, "<br>",
      "<b>Habitaciones:</b> ", habitaciones, "<br>",
      "<b>Baños:</b> ", banios, "<br>",
      "<b>Parqueaderos:</b> ", parqueaderos, "<br><br>",
      "<b>Lat:</b> ", latitud, "<br>",
      "<b>Long:</b> ", longitud
    ),
    group = "Zona Centro"
  ) %>%

  addCircleMarkers(
    data = vivienda %>% filter(zona_clean == "zona sur", !is.na(longitud), !is.na(latitud)),
    lng = ~longitud, lat = ~latitud,
    radius = 5, color = "red", fillColor = "red", fillOpacity = 0.8,
    popup = ~paste0(
      "<b>Zona:</b> ", zona, "<br>",
      "<b>Tipo:</b> ", tipo, "<br>",
      "<b>Precio:</b> ", preciom, "<br>",
      "<b>Área:</b> ", areaconst, "<br>",
      "<b>Habitaciones:</b> ", habitaciones, "<br>",
      "<b>Baños:</b> ", banios, "<br>",
      "<b>Parqueaderos:</b> ", parqueaderos, "<br><br>",
      "<b>Lat:</b> ", latitud, "<br>",
      "<b>Long:</b> ", longitud
    ),
    group = "Zona Sur"
  ) %>%

  addLayersControl(
    overlayGroups = c("Zona Norte", "Zona Centro", "Zona Sur"),
    options = layersControlOptions(collapsed = FALSE)
  )

map
```



#### 2. Realice un análisis exploratorio de datos enfocado en la correlación entre la variable respuesta (precio de la casa) en función del área construida, estrato, numero de baños, numero de habitaciones y zona donde se ubica la vivienda. Use gráficos interactivos con el paquete `plotly` e interprete los resultados.

##### Analisis Exploratorio de datos

###### Variables cuantitativas

Eliminamos los datos repetidos para que solo quede la primera aparición.
```{r echo = TRUE, message = FALSE, warning = FALSE}
duplicados <- duplicated(vivienda)
vivienda <- vivienda[!duplicados, ]
```

Procedemos a hacer estadistica descriptiva con los datos y obtenemos que

```{r echo = TRUE, message = FALSE, warning = FALSE}
cols <- c("preciom", "areaconst","banios","habitaciones")
# Separar numéricas vs categóricas
cols_num <- cols[sapply(base1[, cols, drop = FALSE], is.numeric)]

tabla_desc <- data.frame(
  Variable = cols_num,
  Mínimo   = sapply(base1[, cols_num, drop = FALSE], function(x) min(x, na.rm = TRUE)),
  Máximo   = sapply(base1[, cols_num, drop = FALSE], function(x) max(x, na.rm = TRUE)),
  Mediana  = sapply(base1[, cols_num, drop = FALSE], function(x) median(x, na.rm = TRUE)),
  Media    = sapply(base1[, cols_num, drop = FALSE], function(x) mean(x, na.rm = TRUE)),
  `Desviación estándar` = sapply(base1[, cols_num, drop = FALSE], function(x) sd(x, na.rm = TRUE)),
  `Coef. de variación (%)` = sapply(base1[, cols_num, drop = FALSE], function(x) {
    m <- mean(x, na.rm = TRUE); s <- sd(x, na.rm = TRUE)
    if (is.na(m) || m == 0) NA_real_ else (s/m) * 100
  }),
  `Primer cuartil` = sapply(base1[, cols_num, drop = FALSE], function(x) quantile(x, 0.25, na.rm = TRUE, type = 7)),
  `Tercer cuartil` = sapply(base1[, cols_num, drop = FALSE], function(x) quantile(x, 0.75, na.rm = TRUE, type = 7)),
  Asimetría = sapply(base1[, cols_num, drop = FALSE], function(x) e1071::skewness(x, na.rm = TRUE, type = 2)),
  Curtosis  = sapply(base1[, cols_num, drop = FALSE], function(x) e1071::kurtosis(x, na.rm = TRUE, type = 2)) - 3
)

# Redondear (ajusta si quieres)
tabla_desc <- tabla_desc %>%
  dplyr::mutate(dplyr::across(-Variable, ~round(.x, 2)))

knitr::kable(tabla_desc, caption = "Estadísticos descriptivos (variables numéricas)")
```



```{r echo = TRUE, message = FALSE, warning = FALSE}
cols <- c("preciom", "areaconst","banios","habitaciones")

cols_num <- cols[sapply(base1[, cols, drop = FALSE], is.numeric)]
n_bins <- 30

plots <- lapply(cols_num, function(v) {
  x <- base1[[v]]
  x <- x[!is.na(x)]

  plot_ly(
    x = x,
    type = "histogram",
    nbinsx = n_bins,
    showlegend = FALSE
  ) %>%
    layout(
      margin = list(t = 40),
      xaxis = list(title = ""),
      yaxis = list(title = "Frecuencia"),
      annotations = list(list(
        text = v,
        x = 0.5, y = 1.12,
        xref = "paper", yref = "paper",
        showarrow = FALSE,
        xanchor = "center",
        font = list(size = 14)
      ))
    )
})

subplot(
  plots,
  nrows = ceiling(length(plots) / 2),
  shareX = FALSE, shareY = FALSE
)
```

```{r echo = TRUE, message = FALSE, warning = FALSE}

p1 <- plot_ly(base1, y = ~preciom, type = "box", name = "preciom")
p2 <- plot_ly(base1, y = ~areaconst, type = "box", name = "areaconst")
p3 <- plot_ly(base1, y = ~banios, type = "box", name = "banios")
p4 <- plot_ly(base1, y = ~habitaciones, type = "box", name = "habitaciones")

subplot(p1, p2, p3, p4, nrows = 2, shareX = FALSE, shareY = FALSE) %>%
  layout(title = "Boxplots por variable (2x2)")
```
###### Variables cualitativas

```{r echo=TRUE, message=FALSE, warning=FALSE}

# Conteos para estrato
estrato_counts <- base1 %>%
  filter(!is.na(estrato)) %>%
  count(estrato) %>%
  mutate(estrato = as.factor(estrato)) %>%
  arrange(estrato)

p_estrato <- plot_ly(
  estrato_counts,
  x = ~estrato, y = ~n,
  type = "bar",
  showlegend = FALSE
) %>%
  layout(
    title = "Frecuencia por estrato (base1)",
    xaxis = list(title = "Estrato"),
    yaxis = list(title = "Frecuencia")
  )

# Conteos para parqueaderos
parq_counts <- base1 %>%
  filter(!is.na(parqueaderos)) %>%
  count(parqueaderos) %>%
  mutate(parqueaderos = as.factor(parqueaderos)) %>%
  arrange(parqueaderos)

p_parq <- plot_ly(
  parq_counts,
  x = ~parqueaderos, y = ~n,
  type = "bar",
  showlegend = FALSE
) %>%
  layout(
    title = "Frecuencia por número de parqueaderos (base1)",
    xaxis = list(title = "Parqueaderos"),
    yaxis = list(title = "Frecuencia")
  )

subplot(p_estrato, p_parq, nrows = 1, shareY = FALSE) %>%
  layout(title = "Gráficos de barras: estrato y parqueaderos (base1)")

```


##### Valores atipicos 

```{r echo=TRUE, message=FALSE, warning=FALSE}

vars_num <- c("preciom", "areaconst", "banios", "habitaciones")

# 2) Función para calcular outliers por IQR (IRC)
outliers_iqr <- function(x, k = 1.5) {
  x_no_na <- x[!is.na(x)]
  q1 <- as.numeric(quantile(x_no_na, 0.25, type = 7))
  q3 <- as.numeric(quantile(x_no_na, 0.75, type = 7))
  iqr <- q3 - q1
  li <- q1 - k * iqr
  ls <- q3 + k * iqr
  
  list(q1 = q1, q3 = q3, iqr = iqr, li = li, ls = ls)
}

# 3) Resumen por variable (límites y cantidad de atípicos)
resumen_atipicos <- lapply(vars_num, function(v) {
  x <- base1[[v]]
  stats <- outliers_iqr(x, k = 1.5)
  
  idx <- which(!is.na(x) & (x < stats$li | x > stats$ls))
  
  data.frame(
    Variable = v,
    N = sum(!is.na(x)),
    Q1 = stats$q1,
    Q3 = stats$q3,
    IQR = stats$iqr,
    Limite_inferior = stats$li,
    Limite_superior = stats$ls,
    N_atipicos = length(idx),
    Porc_atipicos = ifelse(sum(!is.na(x)) == 0, NA_real_, 100 * length(idx)/sum(!is.na(x)))
  )
}) %>% bind_rows() %>%
  mutate(across(where(is.numeric), ~round(.x, 2))) %>%
  arrange(desc(N_atipicos))

# 4) Tabla con el detalle: fila, variable y valor atípico
detalle_atipicos <- base1 %>%
  mutate(.fila = row_number()) %>%
  select(.fila, all_of(vars_num)) %>%
  pivot_longer(cols = all_of(vars_num), names_to = "Variable", values_to = "Valor") %>%
  group_by(Variable) %>%
  mutate(
    Q1 = quantile(Valor, 0.25, na.rm = TRUE, type = 7),
    Q3 = quantile(Valor, 0.75, na.rm = TRUE, type = 7),
    IQR = Q3 - Q1,
    LI = Q1 - 1.5 * IQR,
    LS = Q3 + 1.5 * IQR,
    Es_atipico = !is.na(Valor) & (Valor < LI | Valor > LS)
  ) %>%
  ungroup() %>%
  filter(Es_atipico) %>%
  select(.fila, Variable, Valor, LI, LS) %>%
  arrange(Variable, Valor)

# Mostrar resultados
knitr::kable(resumen_atipicos, caption = "Outliers por IQR (IRC) - Resumen")
# knitr::kable(detalle_atipicos, caption = "Outliers por IQR (IRC) - Detalle")
```

Con la Tabla X con el criterio del rango intercuartílico (IQR/IRC, k = 1.5) se identificaron observaciones que quedan por fuera del intervalo ([Q1 - 1.5 IQR,; Q3 + 1.5 IQR]). En total se analizaron 722 registros válidos por variable y el porcentaje de valores atípicos fue bajo–moderado (entre aprox. 2% y aprox.4%). La variable precio (preciom) presentó la mayor proporción de atípicos (31 casos; 4.29%); con Q1 = 261.25 y Q3 = 550 (IQR = 288.75), el límite superior se ubicó en 983.12, lo que sugiere que los atípicos corresponden principalmente a inmuebles considerablemente más costosos que el resto; el límite inferior resultó negativo (-171.88), sin interpretación económica, por lo que es esperable que la mayoría de atípicos se concentren en valores altos. En habitaciones se detectaron 27 atípicos (3.74%), con límites entre 0 y 8, lo cual suele asociarse a inmuebles con un número inusualmente alto de habitaciones o, en casos puntuales, a posibles inconsistencias en el registro. Para área construida (areaconst) se identificaron 26 atípicos (3.60%) con límite superior de 631.88; al igual que en precio, el límite inferior fue negativo (-155.12), indicando que los atípicos corresponden casi con seguridad a áreas muy grandes, típicas de propiedades fuera del “promedio” del mercado. Finalmente, baños (banios) fue la variable con menos atípicos (14; 1.94%), con límites entre -1 y 7, por lo que los casos relevantes se ubican principalmente en valores altos (más de 7 baños). En conjunto, los atípicos parecen responder a una cola superior (valores altos) y no necesariamente a errores, algo común en datos inmobiliarios donde existen inmuebles “premium” o de gran tamaño. Por lo que se considera hacer transformaciones logaritmicas en precio y areaconst, en el siguiente paso, en lugar de eliminar los valores atipicos, especialmente si se busca modelar precios.

##### Valores faltantes e imputación

```{r echo = TRUE, message = FALSE, warning = FALSE}
  cols <- c("preciom", "areaconst", "estrato","banios","habitaciones","zona")

tabla_na <- data.frame(
  columna = cols,
  n    = sapply(vivienda[, cols, drop = FALSE], function(x) sum(is.na(x))),
  porcentaje_na  = round(sapply(vivienda[, cols, drop = FALSE], function(x) mean(is.na(x)) * 100), 2)
)

# opcional: ordenar de mayor a menor % faltante
tabla_na <- tabla_na[order(-tabla_na$porcentaje_na), ]

knitr::kable(tabla_na, caption = "Faltantes por columna (n y %)")
```

De la Tabla X, se puede mirar que el porcentaje de NA son menores al 5% por lo que primero se va a separar el codigo entre train (80% de los datos) y test (20%). 

```{r echo = TRUE, message = FALSE, warning = FALSE}
set.seed(123)

# 1) Partición 80/20
n <- nrow(base1)
idx_train <- sample(seq_len(n), size = floor(0.8 * n))

train <- base1[idx_train, ]
test  <- base1[-idx_train, ]

# 1) Log de precio (respuesta)
train <- train %>% mutate(log_preciom = log(preciom))
test  <- test  %>% mutate(log_preciom = log(preciom))

# 2) Imputación aprendida en train
num_vars <- c("areaconst","banios","habitaciones","parqueaderos","estrato")
cat_vars <- c("zona")

# Imputacion cuantitativas Medianas numéricas (train)
medianas <- sapply(train[, num_vars], \(x) median(x, na.rm = TRUE))

for(v in num_vars){
  train[[v]][is.na(train[[v]])] <- medianas[[v]]
  test[[v]][is.na(test[[v]])]   <- medianas[[v]]
}

# Moda categórica (train)
moda <- function(x){
  x <- x[!is.na(x)]
  names(sort(table(x), decreasing = TRUE))[1]
}
modas <- sapply(train[, cat_vars, drop=FALSE], moda)

for(v in cat_vars){
  train[[v]][is.na(train[[v]])] <- modas[[v]]
  test[[v]][is.na(test[[v]])]   <- modas[[v]]
}

```

#### 3. Estime un modelo de regresión lineal múltiple con las variables del punto anterior (precio = f(área construida, estrato, número de cuartos, número de parqueaderos, número de baños ) ) e interprete los coeficientes si son estadísticamente significativos. Las interpretaciones deber están contextualizadas y discutir si los resultados son lógicos. Adicionalmente interprete el coeficiente R^2 y discuta el ajuste del modelo e implicaciones (que podrían hacer para mejorarlo).

```{r echo = TRUE, message = FALSE, warning = FALSE}
# Asegura estrato como numérica
train$estrato <- as.numeric(as.character(train$estrato))
test$estrato  <- as.numeric(as.character(test$estrato))

# Modelo múltiple (en escala original)
m1 <- lm(preciom ~ areaconst + estrato + habitaciones + parqueaderos + banios, data = train)
summary(m1)

```

##### Interpretacion de los coeficientes

- 
