---
title: "Informe Modelo de Regresión Lineal Múltiple"
author: "Grupo 7"
output:
  html_document:
    encoding: UTF-8
    toc: true
    toc_depth: 3
    toc_float:
      collapsed: false
      smooth_scroll: true
    number_sections: true
    code_folding : show
---

## Descripción del problema

Maria comenzó como agente de bienes raíces en Cali hace 10 años. Después de laborar dos años para una empresa nacional, se traslado a Bogotá y trabajó para otra agencia de bienes raíces. Sus amigos y familiares la convencieron de que con su experiencia y conocimientos del negocio debía abrir su propia agencia. Terminó por adquirir la licencia de intermediario y al poco tiempo fundó su propia compañía, C&A (Casas y Apartamentos) en Cali. Santiago y Lina, dos vendedores de la empresa anterior aceptaron trabajar en la nueva compaña. En la actualidad ocho agentes de bienes raíces colaboran con ella en C&A.

Actualmente las ventas de bienes raíces en Cali se han visto disminuidas de manera significativa en lo corrido del año. Durante este periodo muchas instituciones bancarias de ahorro y vivienda están prestando grandes sumas de dinero para la industria y la construcción comercial y residencial. Cuando el efecto producto de las tensiones políticas y sociales disminuya, se espera que la actividad económica de este sector se reactive.

Hace dos días, María recibió una carta solicitando asesoría para la compra de dos viviendas por parte de una compañía internacional que desea ubicar a dos de sus empleados con sus familias en la ciudad. Las solicitudes incluyen las siguientes condiciones:

```{r echo = TRUE, message = FALSE, warning = FALSE}
#Librerias a utilizar
library(knitr)
library(paqueteMODELOS)
library(plotly)
library(dplyr)
library(leaflet)
library(e1071)
library(stringr)
library(stringi)
library(tidyr)
library(fBasics)
library(lmtest)

data("vivienda")

tabla <- data.frame(
  Caracteristicas = c("Tipo", "área construida", "parqueaderos", "baños",
                      "habitaciones", "estrato", "zona", "crédito preaprobado"),
  `Vivienda 1` = c("Casa", 200, 1, 2, 4, "4 o 5", "Norte", "350 millones"),
  `Vivienda 2` = c("Apartamento", 300, 3, 3, 5, "5 o 6", "Sur", "850 millones"),
  check.names = FALSE
)

kable(tabla, align = c("l","c","c"))
```
Ayude a María a responder la solicitud, mediante técnicas modelación que usted conoce. Ella requiere le envíe un informe ejecutivo donde analice los dos casos y sus recomendaciones (Informe). Como soporte del informe debe anexar las estimaciones, validaciones y comparación de modelos requeridos (Anexos) .

## Datos

Los datos de los tres últimos meses se adjuntan en la base que puede obtener con el siguiente código en R

```{r echo = TRUE, message = FALSE, warning = FALSE}
tabla_variables_vivienda <- data.frame(
  Nombre = c(
    "id",
    "zona",
    "piso",
    "estrato",
    "preciom",
    "areaconst",
    "parqueaderos",
    "banios",
    "habitaciones",
    "tipo",
    "barrio",
    "longitud",
    "latitud"
  ),
  Descripcion = c(
    "Identificador del registro",
    "Ubicación de la vivienda (Zona Centro, Zona Norte, Zona Oriente, Zona Sur, ...)",
    "Piso que ocupa la vivienda (primer piso, segundo piso, ...)",
    "Estrato socio-económico (3, 4, 5, 6)",
    "Precio de la vivienda en millones de pesos",
    "Área construida",
    "Número de parqueaderos",
    "Número de baños",
    "Número de habitaciones",
    "Tipo de vivienda (Casa, Apartamento)",
    "Barrio de ubicación de la vivienda",
    "Coordenada geográfica",
    "Coordenada geográfica"
  ),
  Categoria = c(
    "Cualitativa nominal",
    "Cualitativa nominal",
    "Cualitativa ordinal",
    "Cualitativa ordinal",
    "Cuantitativa continua",
    "Cuantitativa continua",
    "Cuantitativa discreta",
    "Cuantitativa discreta",
    "Cuantitativa discreta",
    "Cualitativa nominal",
    "Cualitativa nominal",
    "Cuantitativa continua",
    "Cuantitativa continua"
  ),
  stringsAsFactors = FALSE
)

knitr::kable(tabla_variables_vivienda, caption = "Tabla 1. Descripción y tipo de variables del conjunto vivienda")
```


## Pasos requeridos para la obtención de los resultados

### Base1:Paso 1

Si se hace el filtro tal cual se ve en la Fig. X, entonces no aparece ninguna fila

```{r echo = TRUE, message = FALSE, warning = FALSE}
base1 <- vivienda %>%
  filter(
    zona == "Zona Norte",
    areaconst == 200,
    parqueaderos == 1,
    banios == 2,
    estrato %in% c(4, 5),
    habitaciones == 4,
    tipo == "Casa",
    preciom <= 350
  )

# Cantidad de filas que cumplen con el filtro
nrow(base1)
```
Si se toma al pie de la letra el enunciado, entonces se obtienen 722 filas:

```{r echo = TRUE, message = FALSE, warning = FALSE}
base1 <- vivienda %>%
  filter(
    zona == "Zona Norte",          # ojo: en tu base aparece "Zona Norte"
    tipo == "Casa"
  )

nrow(base1)
```

```{r echo = TRUE, message = FALSE, warning = FALSE}
knitr::kable(head(base1, 3), caption = "base1")
```


```{r echo = TRUE, message = FALSE, warning = FALSE}
base1_sur <- vivienda %>%
  filter(
    zona == "Zona Sur",
    tipo == "Casa",
  )


map <- leaflet(base1) %>%
  addTiles() %>%
  addCircleMarkers(
    lng = ~longitud,
    lat = ~latitud,
    radius = 5,
    popup = ~paste0(
      "<b>Zona:</b> ", zona, "<br>",
      "<b>Tipo:</b> ", tipo, "<br>",
      "<b>Precio:</b> ", preciom, "<br>",
      "<b>Área:</b> ", areaconst, "<br>",
      "<b>Habitaciones:</b> ", habitaciones, "<br>",
      "<b>Baños:</b> ", banios, "<br>",
      "<b>Parqueaderos:</b> ", parqueaderos
    )
  )

map
```


```{r echo = TRUE, message = FALSE, warning = FALSE}


map <- leaflet() %>%
  addTiles() %>%

  # Zona Norte (azul)
  addCircleMarkers(
    data = base1 %>% filter(!is.na(longitud), !is.na(latitud)),
    lng = ~longitud, lat = ~latitud,
    radius = 5,
    color = "blue", fillColor = "blue", fillOpacity = 0.8,
    popup = ~paste0(
      "<b>Zona:</b> ", zona, "<br>",
      "<b>Tipo:</b> ", tipo, "<br>",
      "<b>Precio:</b> ", preciom, "<br>",
      "<b>Área:</b> ", areaconst, "<br>",
      "<b>Habitaciones:</b> ", habitaciones, "<br>",
      "<b>Baños:</b> ", banios, "<br>",
      "<b>Parqueaderos:</b> ", parqueaderos, "<br><br>",
      "<b>Lat:</b> ", latitud, "<br>",
      "<b>Long:</b> ", longitud
    ),
    group = "Zona Norte"
  ) %>%

  # Zona Sur (rojo)
  addCircleMarkers(
    data = base1_sur %>% filter(!is.na(longitud), !is.na(latitud)),
    lng = ~longitud, lat = ~latitud,
    radius = 5,
    color = "red", fillColor = "red", fillOpacity = 0.8,
    popup = ~paste0(
      "<b>Zona:</b> ", zona, "<br>",
      "<b>Tipo:</b> ", tipo, "<br>",
      "<b>Precio:</b> ", preciom, "<br>",
      "<b>Área:</b> ", areaconst, "<br>",
      "<b>Habitaciones:</b> ", habitaciones, "<br>",
      "<b>Baños:</b> ", banios, "<br>",
      "<b>Parqueaderos:</b> ", parqueaderos, "<br><br>",
      "<b>Lat:</b> ", latitud, "<br>",
      "<b>Long:</b> ", longitud
    ),
    group = "Zona Sur"
  ) %>%

  addLayersControl(
    overlayGroups = c("Zona Norte", "Zona Sur"),
    options = layersControlOptions(collapsed = FALSE)
  )

map
```


Teniendo en cuenta que en el punto anterior se mostro que hay muchos puntos de zona norte que no estan en la zona norte, entonces se decidio cambiar algunos puntos de zona para corregirlo que se hara con las latitudes. El limite entre zona norte y centro sera a partir de la latitud 3.449. Lo mismo para zona centro y zona Sur a partir de la latitud 3.43242.  


```{r echo=TRUE, message=FALSE, warning=FALSE}
vivienda <- vivienda %>%
  mutate(
    zona = case_when(
      is.na(latitud) ~ NA_character_,
      latitud >= 3.449 ~ "Zona Norte",
      latitud >= 3.43242 ~ "Zona Centro",
      TRUE ~ "Zona Sur"
    )
  )

vivienda <- vivienda %>%
  mutate(zona_clean = str_to_lower(str_squish(zona)))

map <- leaflet() %>%
  addTiles() %>%

  addCircleMarkers(
    data = vivienda %>% filter(zona_clean == "zona norte", !is.na(longitud), !is.na(latitud)),
    lng = ~longitud, lat = ~latitud,
    radius = 5, color = "blue", fillColor = "blue", fillOpacity = 0.8,
    popup = ~paste0(
      "<b>Zona:</b> ", zona, "<br>",
      "<b>Tipo:</b> ", tipo, "<br>",
      "<b>Precio:</b> ", preciom, "<br>",
      "<b>Área:</b> ", areaconst, "<br>",
      "<b>Habitaciones:</b> ", habitaciones, "<br>",
      "<b>Baños:</b> ", banios, "<br>",
      "<b>Parqueaderos:</b> ", parqueaderos, "<br><br>",
      "<b>Lat:</b> ", latitud, "<br>",
      "<b>Long:</b> ", longitud
    ),
    group = "Zona Norte"
  ) %>%

  addCircleMarkers(
    data = vivienda %>% filter(zona_clean == "zona centro", !is.na(longitud), !is.na(latitud)),
    lng = ~longitud, lat = ~latitud,
    radius = 5, color = "green", fillColor = "green", fillOpacity = 0.8,
    popup = ~paste0(
      "<b>Zona:</b> ", zona, "<br>",
      "<b>Tipo:</b> ", tipo, "<br>",
      "<b>Precio:</b> ", preciom, "<br>",
      "<b>Área:</b> ", areaconst, "<br>",
      "<b>Habitaciones:</b> ", habitaciones, "<br>",
      "<b>Baños:</b> ", banios, "<br>",
      "<b>Parqueaderos:</b> ", parqueaderos, "<br><br>",
      "<b>Lat:</b> ", latitud, "<br>",
      "<b>Long:</b> ", longitud
    ),
    group = "Zona Centro"
  ) %>%

  addCircleMarkers(
    data = vivienda %>% filter(zona_clean == "zona sur", !is.na(longitud), !is.na(latitud)),
    lng = ~longitud, lat = ~latitud,
    radius = 5, color = "red", fillColor = "red", fillOpacity = 0.8,
    popup = ~paste0(
      "<b>Zona:</b> ", zona, "<br>",
      "<b>Tipo:</b> ", tipo, "<br>",
      "<b>Precio:</b> ", preciom, "<br>",
      "<b>Área:</b> ", areaconst, "<br>",
      "<b>Habitaciones:</b> ", habitaciones, "<br>",
      "<b>Baños:</b> ", banios, "<br>",
      "<b>Parqueaderos:</b> ", parqueaderos, "<br><br>",
      "<b>Lat:</b> ", latitud, "<br>",
      "<b>Long:</b> ", longitud
    ),
    group = "Zona Sur"
  ) %>%

  addLayersControl(
    overlayGroups = c("Zona Norte", "Zona Centro", "Zona Sur"),
    options = layersControlOptions(collapsed = FALSE)
  )

map
```



### Base1:Paso 2

#### Variables cuantitativas

Eliminamos los datos repetidos para que solo quede la primera aparición.
```{r echo = TRUE, message = FALSE, warning = FALSE}
duplicados <- duplicated(vivienda)
vivienda <- vivienda[!duplicados, ]
```

Procedemos a hacer estadistica descriptiva con los datos y obtenemos que

```{r echo = TRUE, message = FALSE, warning = FALSE}
cols <- c("preciom", "areaconst","banios","habitaciones")
# Separar numéricas vs categóricas
cols_num <- cols[sapply(base1[, cols, drop = FALSE], is.numeric)]

tabla_desc <- data.frame(
  Variable = cols_num,
  Mínimo   = sapply(base1[, cols_num, drop = FALSE], function(x) min(x, na.rm = TRUE)),
  Máximo   = sapply(base1[, cols_num, drop = FALSE], function(x) max(x, na.rm = TRUE)),
  Mediana  = sapply(base1[, cols_num, drop = FALSE], function(x) median(x, na.rm = TRUE)),
  Media    = sapply(base1[, cols_num, drop = FALSE], function(x) mean(x, na.rm = TRUE)),
  `Desviación estándar` = sapply(base1[, cols_num, drop = FALSE], function(x) sd(x, na.rm = TRUE)),
  `Coef. de variación (%)` = sapply(base1[, cols_num, drop = FALSE], function(x) {
    m <- mean(x, na.rm = TRUE); s <- sd(x, na.rm = TRUE)
    if (is.na(m) || m == 0) NA_real_ else (s/m) * 100
  }),
  `Primer cuartil` = sapply(base1[, cols_num, drop = FALSE], function(x) quantile(x, 0.25, na.rm = TRUE, type = 7)),
  `Tercer cuartil` = sapply(base1[, cols_num, drop = FALSE], function(x) quantile(x, 0.75, na.rm = TRUE, type = 7)),
  Asimetría = sapply(base1[, cols_num, drop = FALSE], function(x) e1071::skewness(x, na.rm = TRUE, type = 2)),
  Curtosis  = sapply(base1[, cols_num, drop = FALSE], function(x) e1071::kurtosis(x, na.rm = TRUE, type = 2)) - 3
)

# Redondear (ajusta si quieres)
tabla_desc <- tabla_desc %>%
  dplyr::mutate(dplyr::across(-Variable, ~round(.x, 2)))

knitr::kable(tabla_desc, caption = "Estadísticos descriptivos (variables numéricas)")
```



```{r echo = TRUE, message = FALSE, warning = FALSE}
cols <- c("preciom", "areaconst","banios","habitaciones")

cols_num <- cols[sapply(base1[, cols, drop = FALSE], is.numeric)]
n_bins <- 30

plots <- lapply(cols_num, function(v) {
  x <- base1[[v]]
  x <- x[!is.na(x)]

  plot_ly(
    x = x,
    type = "histogram",
    nbinsx = n_bins,
    showlegend = FALSE
  ) %>%
    layout(
      margin = list(t = 40),
      xaxis = list(title = ""),
      yaxis = list(title = "Frecuencia"),
      annotations = list(list(
        text = v,
        x = 0.5, y = 1.12,
        xref = "paper", yref = "paper",
        showarrow = FALSE,
        xanchor = "center",
        font = list(size = 14)
      ))
    )
})

subplot(
  plots,
  nrows = ceiling(length(plots) / 2),
  shareX = FALSE, shareY = FALSE
)
```

```{r echo = TRUE, message = FALSE, warning = FALSE}

p1 <- plot_ly(base1, y = ~preciom, type = "box", name = "preciom")
p2 <- plot_ly(base1, y = ~areaconst, type = "box", name = "areaconst")
p3 <- plot_ly(base1, y = ~banios, type = "box", name = "banios")
p4 <- plot_ly(base1, y = ~habitaciones, type = "box", name = "habitaciones")

subplot(p1, p2, p3, p4, nrows = 2, shareX = FALSE, shareY = FALSE) %>%
  layout(title = "Boxplots por variable (2x2)")
```
#### Variables cualitativas

```{r echo=TRUE, message=FALSE, warning=FALSE}

# Conteos para estrato
estrato_counts <- base1 %>%
  filter(!is.na(estrato)) %>%
  count(estrato) %>%
  mutate(estrato = as.factor(estrato)) %>%
  arrange(estrato)

p_estrato <- plot_ly(
  estrato_counts,
  x = ~estrato, y = ~n,
  type = "bar",
  showlegend = FALSE
) %>%
  layout(
    title = "Frecuencia por estrato (base1)",
    xaxis = list(title = "Estrato"),
    yaxis = list(title = "Frecuencia")
  )

# Conteos para parqueaderos
parq_counts <- base1 %>%
  filter(!is.na(parqueaderos)) %>%
  count(parqueaderos) %>%
  mutate(parqueaderos = as.factor(parqueaderos)) %>%
  arrange(parqueaderos)

p_parq <- plot_ly(
  parq_counts,
  x = ~parqueaderos, y = ~n,
  type = "bar",
  showlegend = FALSE
) %>%
  layout(
    title = "Frecuencia por número de parqueaderos (base1)",
    xaxis = list(title = "Parqueaderos"),
    yaxis = list(title = "Frecuencia")
  )

subplot(p_estrato, p_parq, nrows = 1, shareY = FALSE) %>%
  layout(title = "Gráficos de barras: estrato y parqueaderos (base1)")

```


#### Valores atipicos 

```{r echo=TRUE, message=FALSE, warning=FALSE}

vars_num <- c("preciom", "areaconst", "banios", "habitaciones")

# 2) Función para calcular outliers por IQR (IRC)
outliers_iqr <- function(x, k = 1.5) {
  x_no_na <- x[!is.na(x)]
  q1 <- as.numeric(quantile(x_no_na, 0.25, type = 7))
  q3 <- as.numeric(quantile(x_no_na, 0.75, type = 7))
  iqr <- q3 - q1
  li <- q1 - k * iqr
  ls <- q3 + k * iqr
  list(q1 = q1, q3 = q3, iqr = iqr, li = li, ls = ls)
}

# 3) Resumen por variable
resumen_atipicos <- lapply(vars_num, function(v) {
  x <- base1[[v]]
  stats <- outliers_iqr(x, k = 1.5)
  idx <- which(!is.na(x) & (x < stats$li | x > stats$ls))

  data.frame(
    Variable = v,
    N = sum(!is.na(x)),
    Q1 = stats$q1,
    Q3 = stats$q3,
    IQR = stats$iqr,
    Limite_inferior = stats$li,
    Limite_superior = stats$ls,
    N_atipicos = length(idx),
    Porc_atipicos = ifelse(sum(!is.na(x)) == 0, NA_real_, 100 * length(idx) / sum(!is.na(x)))
  )
}) %>%
  dplyr::bind_rows() %>%
  dplyr::mutate(dplyr::across(dplyr::where(is.numeric), ~round(.x, 2))) %>%
  dplyr::arrange(dplyr::desc(N_atipicos))

# Mostrar tablas
knitr::kable(resumen_atipicos, caption = "Outliers por IQR (IRC) - Resumen")
```

Con la Tabla X con el criterio del rango intercuartílico (IQR/IRC, k = 1.5) se identificaron observaciones que quedan por fuera del intervalo ([Q1 - 1.5 IQR,; Q3 + 1.5 IQR]). En total se analizaron 722 registros válidos por variable y el porcentaje de valores atípicos fue bajo–moderado (entre aprox. 2% y aprox.4%). La variable precio (preciom) presentó la mayor proporción de atípicos (31 casos; 4.29%); con Q1 = 261.25 y Q3 = 550 (IQR = 288.75), el límite superior se ubicó en 983.12, lo que sugiere que los atípicos corresponden principalmente a inmuebles considerablemente más costosos que el resto; el límite inferior resultó negativo (-171.88), sin interpretación económica, por lo que es esperable que la mayoría de atípicos se concentren en valores altos. En habitaciones se detectaron 27 atípicos (3.74%), con límites entre 0 y 8, lo cual suele asociarse a inmuebles con un número inusualmente alto de habitaciones o, en casos puntuales, a posibles inconsistencias en el registro. Para área construida (areaconst) se identificaron 26 atípicos (3.60%) con límite superior de 631.88; al igual que en precio, el límite inferior fue negativo (-155.12), indicando que los atípicos corresponden casi con seguridad a áreas muy grandes, típicas de propiedades fuera del “promedio” del mercado. Finalmente, baños (banios) fue la variable con menos atípicos (14; 1.94%), con límites entre -1 y 7, por lo que los casos relevantes se ubican principalmente en valores altos (más de 7 baños). En conjunto, los atípicos parecen responder a una cola superior (valores altos) y no necesariamente a errores, algo común en datos inmobiliarios donde existen inmuebles “premium” o de gran tamaño. Por lo que se considera hacer transformaciones logaritmicas en precio y areaconst, en el siguiente paso, en lugar de eliminar los valores atipicos, especialmente si se busca modelar precios.

#### Valores faltantes e imputación

```{r echo = TRUE, message = FALSE, warning = FALSE}
  cols <- c("preciom", "areaconst", "estrato","banios","habitaciones","zona")

tabla_na <- data.frame(
  columna = cols,
  n    = sapply(vivienda[, cols, drop = FALSE], function(x) sum(is.na(x))),
  porcentaje_na  = round(sapply(vivienda[, cols, drop = FALSE], function(x) mean(is.na(x)) * 100), 2)
)

# opcional: ordenar de mayor a menor % faltante
tabla_na <- tabla_na[order(-tabla_na$porcentaje_na), ]

knitr::kable(tabla_na, caption = "Faltantes por columna (n y %)")
```

De la Tabla X, se puede mirar que el porcentaje de NA son menores al 5% por lo que primero se va a separar el codigo entre train (80% de los datos) y test (20%). 

```{r echo = TRUE, message = FALSE, warning = FALSE}
set.seed(123)

# 1) Partición 80/20
n <- nrow(base1)
idx_train <- sample(seq_len(n), size = floor(0.8 * n))

train <- base1[idx_train, ]
test  <- base1[-idx_train, ]

# 1) Log de precio (respuesta)
train <- train %>% mutate(log_preciom = log(preciom))
test  <- test  %>% mutate(log_preciom = log(preciom))

# 2) Imputación aprendida en train
num_vars <- c("areaconst","banios","habitaciones","parqueaderos","estrato")
cat_vars <- c("zona")

# Imputacion cuantitativas Medianas numéricas (train)
medianas <- sapply(train[, num_vars], \(x) median(x, na.rm = TRUE))

for(v in num_vars){
  train[[v]][is.na(train[[v]])] <- medianas[[v]]
  test[[v]][is.na(test[[v]])]   <- medianas[[v]]
}

# Moda categórica (train)
moda <- function(x){
  x <- x[!is.na(x)]
  names(sort(table(x), decreasing = TRUE))[1]
}
modas <- sapply(train[, cat_vars, drop=FALSE], moda)

for(v in cat_vars){
  train[[v]][is.na(train[[v]])] <- modas[[v]]
  test[[v]][is.na(test[[v]])]   <- modas[[v]]
}

```

### Base1:Paso 3

```{r echo = TRUE, message = FALSE, warning = FALSE}
# Asegura estrato como numérica
train$estrato <- as.factor(train$estrato)
test$estrato  <- as.factor(test$estrato)

# Modelo múltiple (en escala original)
m1 <- lm(preciom ~ areaconst + factor(estrato) + habitaciones + parqueaderos + banios, data = train)
summary(m1)

```

#### Interpretacion de los coeficientes



#### Discusion del ajuste e implicaciones

### Base1:Paso 4

#### Normalidad de los errores

El supuesto de normalidad de los residuos se plantea como:

$$
H_0:\ \varepsilon_i \sim N(0,\sigma^2) \qquad \text{(los residuos siguen una distribución normal)}
$$



$$
H_1:\ \varepsilon_i \ \text{no siguen una distribución normal}
$$

Bajo la hipótesis nula ($H_0$), los residuos del modelo provienen de una distribución normal, por lo que el supuesto se cumple. En cambio, si se rechaza $H_0$ (por ejemplo, mediante el test de normalidad de D’Agostino con $p < 0.05$), se concluye que los residuos no son normales y, por lo tanto, el supuesto de normalidad no se cumple.

Para evaluar este supuesto, se utiliza el QQ-Plot de los residuos estandarizados (comparando los cuantiles empíricos con los cuantiles teóricos normales) y un histograma de los residuos. Posteriormente, se complementa la evaluación visual con el test de D’Agostino (`dagotest`) aplicado a los residuos del modelo.

```{r echo = TRUE, message = FALSE, warning = FALSE}
## Normalidad de los errores (residuos) del modelo m1

# 1) Residuos y residuos estandarizados
residuos <- residuals(m1)
residuales_estandarizados <- rstandard(m1)

# 2) QQ-Plot
par(mfrow = c(1,1))
par(mar = c(5, 4, 3, 1))

qqnorm(residuales_estandarizados,
       main = "QQ-Plot de los residuales estandarizados",
       col = "blue")
qqline(residuales_estandarizados, col = "red", lwd = 2)

# 3) Histograma de residuos con curva normal ajustada
hist(residuos, breaks = 50, freq = FALSE, col = "lightblue",
     main = "Histograma de los residuos", xlab = "Residuos")

curve(dnorm(x, mean = mean(residuos, na.rm = TRUE), sd = sd(residuos, na.rm = TRUE)),
      col = "red", lwd = 2, add = TRUE)


```

En el QQ-plot se observa que los residuos se alinean razonablemente bien con la recta teórica en la zona central, lo que sugiere un comportamiento aproximadamente normal alrededor de la media. Sin embargo, en los extremos los puntos se apartan claramente de la línea (especialmente en la cola derecha), indicando colas más pesadas y cierta asimetría. El histograma refuerza esta idea: la forma general es similar a una campana, pero aparecen valores extremos y una cola derecha larga, por lo que el supuesto de normalidad se cumple solo de manera parcial. Esto no invalida automáticamente el modelo, pero conviene considerarlo al interpretar pruebas de significancia (p-values), ya que la inferencia clásica puede verse afectada cuando hay colas pesadas. Para confirmar formalmente la normalidad, se complementa la inspección visual con un test más sensible a colas (por ejemplo, Anderson–Darling o D’Agostino), que suele detectar este tipo de desviaciones.

```{r echo = TRUE, message = FALSE, warning = FALSE}

# 4) Test de normalidad de D'Agostino
# H0: residuos ~ Normal
# H1: residuos no ~ Normal
fBasics::dagoTest(residuos)
```

El test de Anderson-Darling me arroja un p-value<0.05, rechazando la hipótesis nula. Esto quiere decir, que los residuos no siguen una distribución normal. Aunque los residuos no presentan normalidad, esto no invalida por completo el modelo. Como mejora, se recomienda probar transformaciones logarítmicas en el precio y en el área construida, revisar observaciones atípicas e influyentes, incluir variables adicionales de localización y explorar relaciones no lineales o interacciones. Si el objetivo principal es predecir, el modelo aún puede ser útil, pero para la inferencia estadística conviene apoyarse en métodos robustos.

#### Los errores tienen media E[e]=0

Se utiliza t-test de una muestra, para contrastar la formulacion de las hipótesis:
$$
H_0: \mu = 0 \qquad \text{(la media de los residuos es cero)}
$$



$$
H_1: \mu \neq 0 \qquad \text{(la media de los residuos difiere de cero)}
$$
Antes del test, se visualiza la distribución de los residuos para tener una estimacion de su comportamiento y verificar si estan centrados en cero.

```{r echo = TRUE, message = FALSE, warning = FALSE}
plot(residuos, type = "p", col = "blue",
     main = "Residuos vs Observaciones",
     ylab = "Residuos", xlab = "Índice")
abline(h = 0, col = "red", lwd = 2)
```

El gráfico de residuos vs observaciones muestra que los errores se distribuyen alrededor de cero sin un patrón sistemático evidente, lo que sugiere que el modelo no presenta un sesgo claro. No obstante, se observan algunos residuos extremos y una dispersión algo irregular en ciertos sectores, lo que podría indicar la presencia de observaciones atípicas y posible heterocedasticidad moderada.
```{r echo = TRUE, message = FALSE, warning = FALSE}
t_residuos <- t.test(residuos, mu = 0)
t_residuos

```

Como el p-value es 1 que es mucho mayor que 0.05, no rechazamos $H_0$. Entonces, hay evidencia de que la media de los residuos es compatible con cero.

#### Los errores tienen varianza constante V[e] = σ^2

Se plantea la hipótesis nula y alternativa para evaluar la homocedasticidad de los residuos:

$$
H_0:\ \mathrm{Var}(e)=\sigma^2 \qquad \text{(la varianza de los residuos es constante)}
$$

$$
H_1:\ \mathrm{Var}(e)\neq \sigma^2 \qquad \text{(la varianza de los residuos no es constante)}
$$

Realizamos un gráfico para observar el comportamiento de la varianza de los residuos frente a los valores ajustados, con el fin de verificar visualmente si se cumple el supuesto de homocedasticidad (varianza constante) o si, por el contrario, se presenta heterocedasticidad.

```{r echo = TRUE, message = FALSE, warning = FALSE}
# 1. Gráfico de residuos vs valores ajustados
ajustados <- fitted(m1)

plot(ajustados, residuos,
     col = "green",              # color de los puntos
     pch = 19,                  # tipo de punto sólido
     main = "Residuos vs Valores Ajustados",
     xlab = "Valores Ajustados",
     ylab = "Residuos")
# Línea de referencia en 0
abline(h = 0, col = "red", lwd = 2)
```
En el gráfico de residuos vs valores ajustados se observa un aumento de la dispersión de los residuos conforme crecen los valores ajustados, lo que sugiere un patrón de heterocedasticidad. Por tanto, pareciera que la varianza de los errores no parece ser constante y el supuesto de homocedasticidad se cumple solo de manera parcial.

Para contrastar lo que nos indica el gráfico de la varianza, vamos aplicar el test de Breusch-Pagan.

```{r echo = TRUE, message = FALSE, warning = FALSE}
bptest(m1)
```
La prueba de Breusch–Pagan arrojó un valor (BP = 114.48) con p-value < 2.2e-16, por lo que se rechaza ($H_0$) de varianza constante. En consecuencia, hay evidencia de heterocedasticidad y el supuesto de homocedasticidad no se cumple en el modelo.

Como la prueba de Breusch–Pagan rechaza la homocedasticidad, se sugiere transformar la variable respuesta mediante ( \log(preciom)), revisar observaciones atípicas, incorporar variables explicativas adicionales y explorar posibles relaciones no lineales o interacciones. Además, para la inferencia estadística, es conveniente usar errores estándar robustos, ya que permiten obtener conclusiones más confiables en presencia de heterocedasticidad.

#### Los errores son mutuamente independientes

El supuesto de independencia de los errores significa que los residuos (errores del modelo) no deben estar correlacionados entre sí. Para evaluar este supuesto, puede utilizarse la prueba de Durbin-Watson, cuyas hipótesis se plantean de la siguiente manera:

$$
H_0:\ \mathrm{Cov}(e_i,e_j)=0 \quad \forall\ i \neq j
\qquad \text{(los errores son independientes)}
$$

$$
H_1:\ \mathrm{Cov}(e_i,e_j)\neq 0 \quad \exists\ i \neq j
\qquad \text{(los errores no son independientes)}
$$

A continuacion se procede a hacer el grafico:

```{r echo=TRUE, message=FALSE, warning=FALSE}
plot(resid(m1), type = "l",
     main = "Residuos vs Observaciones",
     xlab = "Observaciones",
     ylab = "Residuos estandarizados")
abline(h = 0, col = "red")
```
En el gráfico de residuos vs observaciones no se observa un patrón sistemático claro, ya que los residuos fluctúan alrededor de cero de forma aparentemente aleatoria. Esto sugiere que el supuesto de independencia de los errores podría cumplirse de manera razonable, aunque existen algunos picos aislados que conviene revisar con el test.

```{r echo=TRUE, message=FALSE, warning=FALSE}
dwtest(m1)
```
La prueba de Durbin–Watson arrojó un estadístico $DW$ = 1.9687, valor cercano a 2, junto con un p-value=0.3519. Dado que el valor-p es mayor a 0.05, no se rechaza la hipótesis nula de independencia de los errores. En consecuencia, no se encuentra evidencia estadísticamente significativa de autocorrelación positiva en los residuos del modelo, por lo que el supuesto de independencia parece cumplirse razonablemente.

### Base1:Paso 5

```{r echo=TRUE, message=FALSE, warning=FALSE}
solicitud1_e4 <- data.frame(
  areaconst = 200,
  estrato = factor(4, levels = levels(train$estrato)),
  habitaciones = 4,
  parqueaderos = 1,
  banios = 2
)

solicitud1_e5 <- data.frame(
  areaconst = 200,
  estrato = factor(5, levels = levels(train$estrato)),
  habitaciones = 4,
  parqueaderos = 1,
  banios = 2
)

pred_e4 <- predict(m1, newdata = solicitud1_e4)
pred_e5 <- predict(m1, newdata = solicitud1_e5)

pred_e4
pred_e5
```

El modelo predijo para la primera solicitud un precio de 322.00 millones si la vivienda corresponde a estrato 4 y de 377.48 millones si corresponde a estrato 5. Dado que el presupuesto máximo es de 350 millones, la opción en estrato 4 resulta viable, mientras que la de estrato 5 excede la capacidad de compra estimada. Por ello, se recomienda enfocar la búsqueda en viviendas de estrato 4 con características similares.


### Base1:Paso 6

```{r echo=TRUE, message=FALSE, warning=FALSE}
library(dplyr)
library(leaflet)

# 1. Copia de la base
datos <- vivienda

# 2. Asegurar que estrato tenga el mismo formato que en el modelo
datos$estrato <- factor(datos$estrato, levels = levels(train$estrato))

# 3. Crear la primera solicitud (puedes usar estrato 4 como referencia)
primera_solicitud <- data.frame(
  areaconst = 200,
  estrato = factor(4, levels = levels(train$estrato)),
  habitaciones = 4,
  banios = 2,
  parqueaderos = 1
)

# 4. Predecir precio para todas las viviendas
datos$precio_predicho <- predict(m1, newdata = datos)

# 5. Filtrar viviendas dentro del crédito máximo
ofertas_posibles <- datos %>%
  filter(
    precio_predicho <= 350,
    !is.na(longitud),
    !is.na(latitud)
  )

# 6. Variables para medir similitud
vars <- c("areaconst", "estrato", "habitaciones", "banios", "parqueaderos")

# Convertir a numérico para calcular distancias
ofertas_posibles[, vars] <- lapply(ofertas_posibles[, vars], function(x) as.numeric(as.character(x)))
primera <- primera_solicitud[, vars]
primera <- lapply(primera, function(x) as.numeric(as.character(x)))
primera <- as.data.frame(primera)

# 7. Calcular distancia euclidiana al perfil solicitado
distancia <- apply(ofertas_posibles[, vars], 1, function(x) {
  sum((x - primera[1, ])^2)
})

ofertas_posibles$distancia <- distancia

# 8. Seleccionar las 5 ofertas más similares
top5_ofertas <- ofertas_posibles %>%
  arrange(distancia) %>%
  slice(1:5)

# 9. Ver tabla resumen
knitr::kable(
  top5_ofertas %>%
    select(barrio, zona, estrato, areaconst, habitaciones, banios,
           parqueaderos, preciom, precio_predicho, distancia),
  caption = "Top 5 ofertas potenciales para la solicitud 1"
)

# 10. Agrupar por ubicación en caso de coordenadas repetidas
top5_ofertas_agrupadas <- top5_ofertas %>%
  group_by(longitud, latitud) %>%
  summarise(
    popup = paste(
      sapply(1:n(), function(i) paste0(
        "<b>Oferta:</b> ", i,
        "<br><b>Barrio:</b> ", barrio[i],
        "<br><b>Zona:</b> ", zona[i],
        "<br><b>Estrato:</b> ", estrato[i],
        "<br><b>Área:</b> ", areaconst[i],
        "<br><b>Habitaciones:</b> ", habitaciones[i],
        "<br><b>Baños:</b> ", banios[i],
        "<br><b>Parqueaderos:</b> ", parqueaderos[i],
        "<br><b>Precio observado:</b> ", round(preciom[i], 2),
        "<br><b>Precio predicho:</b> ", round(precio_predicho[i], 2)
      )),
      collapse = "<hr>"
    ),
    .groups = "drop"
  )

# 11. Mapa de ofertas potenciales
leaflet(top5_ofertas_agrupadas) %>%
  addTiles() %>%
  addMarkers(
    lng = ~longitud,
    lat = ~latitud,
    popup = ~popup
  )
```

A partir del modelo se identificaron cinco ofertas potenciales con precio predicho menor o igual a 350 millones, por lo que son opciones viables para la primera solicitud. En general, las viviendas seleccionadas coinciden con el área requerida de 200 m² y cuentan con 1 parqueadero, aunque presentan algunas diferencias en estrato, número de habitaciones y baños.

Entre las alternativas, la oferta ubicada en El Caney es la más cercana al perfil solicitado, ya que tiene 200 m², 4 habitaciones, 2 baños, 1 parqueadero y estrato 4, con un precio predicho de 322 millones, valor que se ajusta al presupuesto disponible. Las demás opciones, ubicadas en barrios como Ciudad 2000, Meléndez, Nápoles y El Guabal, también son viables financieramente, aunque se apartan un poco más de las características ideales.

En conclusión, sí existen ofertas que responden razonablemente a la solicitud dentro del presupuesto máximo, siendo El Caney la alternativa más recomendada y las demás opciones buenas alternativas para discutir con el cliente.

### Base2:Paso 1

Se realiza el filtro de la base de datos y presenta los primeros 3 registros de las bases y algunas tablas que comprueben la consulta:

```{r echo = TRUE, message = FALSE, warning = FALSE}
base2 <- vivienda %>%
  filter(
    zona == "Zona Sur",          # ojo: en tu base aparece "Zona Norte"
    tipo == "Apartamento"
  )

nrow(base2)
```
```{r echo = TRUE, message = FALSE, warning = FALSE}
knitr::kable(head(base2, 3), caption = "base2")
```

### Base2:Paso 2



