---
title: "Informe Modelo de Regresión Lineal Múltiple"
author: "Grupo 7"
output:
  html_document:
    encoding: UTF-8
    toc: true
    toc_depth: 3
    toc_float:
      collapsed: false
      smooth_scroll: true
    number_sections: true
    code_folding : show
---

## Descripción del problema

Maria comenzó como agente de bienes raíces en Cali hace 10 años. Después de laborar dos años para una empresa nacional, se traslado a Bogotá y trabajó para otra agencia de bienes raíces. Sus amigos y familiares la convencieron de que con su experiencia y conocimientos del negocio debía abrir su propia agencia. Terminó por adquirir la licencia de intermediario y al poco tiempo fundó su propia compañía, C&A (Casas y Apartamentos) en Cali. Santiago y Lina, dos vendedores de la empresa anterior aceptaron trabajar en la nueva compaña. En la actualidad ocho agentes de bienes raíces colaboran con ella en C&A.

Actualmente las ventas de bienes raíces en Cali se han visto disminuidas de manera significativa en lo corrido del año. Durante este periodo muchas instituciones bancarias de ahorro y vivienda están prestando grandes sumas de dinero para la industria y la construcción comercial y residencial. Cuando el efecto producto de las tensiones políticas y sociales disminuya, se espera que la actividad económica de este sector se reactive.

Hace dos días, María recibió una carta solicitando asesoría para la compra de dos viviendas por parte de una compañía internacional que desea ubicar a dos de sus empleados con sus familias en la ciudad. Las solicitudes incluyen las siguientes condiciones:

```{r echo = TRUE, message = FALSE, warning = FALSE}
#Librerias a utilizar
library(knitr)
library(paqueteMODELOS)
library(dplyr)
library(leaflet)
library(e1071)

data("vivienda")

tabla <- data.frame(
  Caracteristicas = c("Tipo", "área construida", "parqueaderos", "baños",
                      "habitaciones", "estrato", "zona", "crédito preaprobado"),
  `Vivienda 1` = c("Casa", 200, 1, 2, 4, "4 o 5", "Norte", "350 millones"),
  `Vivienda 2` = c("Apartamento", 300, 3, 3, 5, "5 o 6", "Sur", "850 millones"),
  check.names = FALSE
)

kable(tabla, align = c("l","c","c"))
```
Ayude a María a responder la solicitud, mediante técnicas modelación que usted conoce. Ella requiere le envíe un informe ejecutivo donde analice los dos casos y sus recomendaciones (Informe). Como soporte del informe debe anexar las estimaciones, validaciones y comparación de modelos requeridos (Anexos) .

## Datos

Los datos de los tres últimos meses se adjuntan en la base que puede obtener con el siguiente código en R

```{r echo = TRUE, message = FALSE, warning = FALSE}
tabla_variables_vivienda <- data.frame(
  Nombre = c(
    "id",
    "zona",
    "piso",
    "estrato",
    "preciom",
    "areaconst",
    "parqueaderos",
    "banios",
    "habitaciones",
    "tipo",
    "barrio",
    "longitud",
    "latitud"
  ),
  Descripcion = c(
    "Identificador del registro",
    "Ubicación de la vivienda (Zona Centro, Zona Norte, Zona Oriente, Zona Sur, ...)",
    "Piso que ocupa la vivienda (primer piso, segundo piso, ...)",
    "Estrato socio-económico (3, 4, 5, 6)",
    "Precio de la vivienda en millones de pesos",
    "Área construida",
    "Número de parqueaderos",
    "Número de baños",
    "Número de habitaciones",
    "Tipo de vivienda (Casa, Apartamento)",
    "Barrio de ubicación de la vivienda",
    "Coordenada geográfica",
    "Coordenada geográfica"
  ),
  Categoria = c(
    "Cualitativa nominal",
    "Cualitativa nominal",
    "Cualitativa ordinal",
    "Cualitativa ordinal",
    "Cuantitativa continua",
    "Cuantitativa continua",
    "Cuantitativa discreta",
    "Cuantitativa discreta",
    "Cuantitativa discreta",
    "Cualitativa nominal",
    "Cualitativa nominal",
    "Cuantitativa continua",
    "Cuantitativa continua"
  ),
  stringsAsFactors = FALSE
)

knitr::kable(tabla_variables_vivienda, caption = "Tabla 1. Descripción y tipo de variables del conjunto vivienda")
```


## Pasos requeridos para la obtención de los resultados

### Fase 1

#### 1. Realice un filtro a la base de datos e incluya solo las ofertas de base1: casas, de la zona norte de la ciudad. Presente los primeros 3 registros de las bases y algunas tablas que comprueben la consulta. (Adicional un mapa con los puntos de las bases. Discutir si todos los puntos se ubican en la zona correspondiente o se presentan valores en otras zonas, por que?). 

Si se hace el filtro tal cual se ve en la Fig. X, entonces no aparece ninguna fila

```{r echo = TRUE, message = FALSE, warning = FALSE}
base1 <- vivienda %>%
  filter(
    zona == "Zona Norte",
    areaconst == 200,
    parqueaderos == 1,
    banios == 2,
    estrato %in% c(4, 5),
    habitaciones == 4,
    tipo == "Casa",
    preciom <= 350
  )

# Cantidad de filas que cumplen con el filtro
nrow(base1)
```
Si se toma al pie de la letra el enunciado, entonces se obtienen 722 filas:

```{r echo = TRUE, message = FALSE, warning = FALSE}
base1 <- vivienda %>%
  filter(
    zona == "Zona Norte",          # ojo: en tu base aparece "Zona Norte"
    tipo == "Casa"
  )

nrow(base1)
```

```{r echo = TRUE, message = FALSE, warning = FALSE}
knitr::kable(head(base1, 3), caption = "base1")
```


```{r echo = TRUE, message = FALSE, warning = FALSE}
base1_sur <- vivienda %>%
  filter(
    zona == "Zona Sur",
    tipo == "Casa",
  )


map <- leaflet(base1) %>%
  addTiles() %>%
  addCircleMarkers(
    lng = ~longitud,
    lat = ~latitud,
    radius = 5,
    popup = ~paste0(
      "<b>Zona:</b> ", zona, "<br>",
      "<b>Tipo:</b> ", tipo, "<br>",
      "<b>Precio:</b> ", preciom, "<br>",
      "<b>Área:</b> ", areaconst, "<br>",
      "<b>Habitaciones:</b> ", habitaciones, "<br>",
      "<b>Baños:</b> ", banios, "<br>",
      "<b>Parqueaderos:</b> ", parqueaderos
    )
  )

map
```


```{r echo = TRUE, message = FALSE, warning = FALSE}
library(leaflet)
library(dplyr)

map <- leaflet() %>%
  addTiles() %>%

  # Zona Norte (azul)
  addCircleMarkers(
    data = base1 %>% filter(!is.na(longitud), !is.na(latitud)),
    lng = ~longitud, lat = ~latitud,
    radius = 5,
    color = "blue", fillColor = "blue", fillOpacity = 0.8,
    popup = ~paste0(
      "<b>Zona:</b> ", zona, "<br>",
      "<b>Tipo:</b> ", tipo, "<br>",
      "<b>Precio:</b> ", preciom, "<br>",
      "<b>Área:</b> ", areaconst, "<br>",
      "<b>Habitaciones:</b> ", habitaciones, "<br>",
      "<b>Baños:</b> ", banios, "<br>",
      "<b>Parqueaderos:</b> ", parqueaderos, "<br><br>",
      "<b>Lat:</b> ", latitud, "<br>",
      "<b>Long:</b> ", longitud
    ),
    group = "Zona Norte"
  ) %>%

  # Zona Sur (rojo)
  addCircleMarkers(
    data = base1_sur %>% filter(!is.na(longitud), !is.na(latitud)),
    lng = ~longitud, lat = ~latitud,
    radius = 5,
    color = "red", fillColor = "red", fillOpacity = 0.8,
    popup = ~paste0(
      "<b>Zona:</b> ", zona, "<br>",
      "<b>Tipo:</b> ", tipo, "<br>",
      "<b>Precio:</b> ", preciom, "<br>",
      "<b>Área:</b> ", areaconst, "<br>",
      "<b>Habitaciones:</b> ", habitaciones, "<br>",
      "<b>Baños:</b> ", banios, "<br>",
      "<b>Parqueaderos:</b> ", parqueaderos, "<br><br>",
      "<b>Lat:</b> ", latitud, "<br>",
      "<b>Long:</b> ", longitud
    ),
    group = "Zona Sur"
  ) %>%

  addLayersControl(
    overlayGroups = c("Zona Norte", "Zona Sur"),
    options = layersControlOptions(collapsed = FALSE)
  )

map
```

#### 2. Realice un análisis exploratorio de datos enfocado en la correlación entre la variable respuesta (precio de la casa) en función del área construida, estrato, numero de baños, numero de habitaciones y zona donde se ubica la vivienda. Use gráficos interactivos con el paquete `plotly` e interprete los resultados.

##### Analisis Exploratorio de datos

###### Variables cuantitativas

```{r echo = TRUE, message = FALSE, warning = FALSE}
cols <- c("preciom", "areaconst","banios","habitaciones")
# Separar numéricas vs categóricas
cols_num <- cols[sapply(vivienda[, cols, drop = FALSE], is.numeric)]

tabla_desc <- data.frame(
  Variable = cols_num,
  Mínimo   = sapply(vivienda[, cols_num, drop = FALSE], function(x) min(x, na.rm = TRUE)),
  Máximo   = sapply(vivienda[, cols_num, drop = FALSE], function(x) max(x, na.rm = TRUE)),
  Mediana  = sapply(vivienda[, cols_num, drop = FALSE], function(x) median(x, na.rm = TRUE)),
  Media    = sapply(vivienda[, cols_num, drop = FALSE], function(x) mean(x, na.rm = TRUE)),
  `Desviación estándar` = sapply(vivienda[, cols_num, drop = FALSE], function(x) sd(x, na.rm = TRUE)),
  `Coef. de variación (%)` = sapply(vivienda[, cols_num, drop = FALSE], function(x) {
    m <- mean(x, na.rm = TRUE); s <- sd(x, na.rm = TRUE)
    if (is.na(m) || m == 0) NA_real_ else (s/m) * 100
  }),
  `Primer cuartil` = sapply(vivienda[, cols_num, drop = FALSE], function(x) quantile(x, 0.25, na.rm = TRUE, type = 7)),
  `Tercer cuartil` = sapply(vivienda[, cols_num, drop = FALSE], function(x) quantile(x, 0.75, na.rm = TRUE, type = 7)),
  Asimetría = sapply(vivienda[, cols_num, drop = FALSE], function(x) e1071::skewness(x, na.rm = TRUE, type = 2)),
  Curtosis  = sapply(vivienda[, cols_num, drop = FALSE], function(x) e1071::kurtosis(x, na.rm = TRUE, type = 2)) - 3
)

# Redondear (ajusta si quieres)
tabla_desc <- tabla_desc %>%
  mutate(across(-Variable, ~round(.x, 2)))

kable(tabla_desc, caption = "Estadísticos descriptivos (variables numéricas)")
```
```{r echo = TRUE, message = FALSE, warning = FALSE}
cols <- c("preciom", "areaconst","banios","habitaciones")

library(dplyr)
library(plotly)

cols_num <- cols[sapply(vivienda[, cols, drop = FALSE], is.numeric)]
n_bins <- 30

plots <- lapply(cols_num, function(v) {
  x <- vivienda[[v]]
  x <- x[!is.na(x)]

  plot_ly(
    x = x,
    type = "histogram",
    nbinsx = n_bins,
    showlegend = FALSE
  ) %>%
    layout(
      # este margen deja espacio para el título dentro del panel
      margin = list(t = 40),
      xaxis = list(title = ""),
      yaxis = list(title = "Frecuencia"),
      # TÍTULO DEL PANEL (anotación)
      annotations = list(list(
        text = v,
        x = 0.5, y = 1.12,
        xref = "paper", yref = "paper",
        showarrow = FALSE,
        xanchor = "center",
        font = list(size = 14)
      ))
    )
})

subplot(
  plots,
  nrows = ceiling(length(plots) / 2),
  shareX = FALSE, shareY = FALSE
)
```

##### Valores faltantes

```{r echo = TRUE, message = FALSE, warning = FALSE}
  cols <- c("preciom", "areaconst", "estrato","banios","habitaciones","zona")

tabla_na <- data.frame(
  columna = cols,
  n    = sapply(vivienda[, cols, drop = FALSE], function(x) sum(is.na(x))),
  porcentaje_na  = round(sapply(vivienda[, cols, drop = FALSE], function(x) mean(is.na(x)) * 100), 2)
)

# opcional: ordenar de mayor a menor % faltante
tabla_na <- tabla_na[order(-tabla_na$porcentaje_na), ]

knitr::kable(tabla_na, caption = "Faltantes por columna (n y %)")
```

De la Tabla X, se puede mirar que el porcentaje de NA son menores al 5% 
